【裁判字號】    89,訴,428
【裁判日期】    900131
【裁判案由】    搶奪
【裁判全文】
臺灣基隆地方法院刑事判決                          八十九年度訴字第四二八號
    公  訴  人  臺灣基隆地方法院檢察署檢察官
    被      告  乙○○
右列被告因搶奪案件，經檢察官提起公訴（八十九年度偵緝字第一三一號），本院判
決如左：
    主  文
乙○○意圖為自己不法之所有，而搶奪他人之動產，處有期徒刑肆月，如易科罰金，
以佰元折算壹日。
    事  實
一、乙○○患有「其他未註明型之精神病」，係精神耗弱之人。民國八十九年二月十
    六日上午十一時四十分許，乙○○至台北縣平溪鄉○○路一一四號處欲尋訪甲○
    ○之胞弟陳正仁，適陳正仁外出，僅甲○○一人在家，乙○○見甲○○弱智可欺
    ，竟意圖為自己不法之所有，擅自走進甲○○之臥室內，不顧甲○○之阻止，趁
    甲○○不及防備之際，搶奪甲○○放在床頭櫃旁之現金新台幣（下同）三千三百
    元，得手後旋即返家，次日方為甲○○報警查獲。。
二、案經被害人甲○○訴由台北縣警察局瑞芳分局報請臺灣基隆地方法院檢察署檢察
官偵查起訴。
    理  由
一、訊據被告乙○○，固坦承確有自告訴人甲○○臥室床頭櫃旁取走現金三千三百元
    之事實不諱，惟辯稱：錢係跟甲○○借的，有事先經過甲○○同意。且伊當時曾
    施用安非他命，意識模糊不清，不知道自己在做什麼云云。經查：右揭事實，迭
    據告訴人甲○○於警訊及偵查中指述歷歷，並經證人陳高金蘭（即告訴人之母）
    於警訊中證稱：伊兒子（即告訴人甲○○）係表達能力較不好，但其他方面都很
    正常，伊當日回家，兒子就說他的錢被人搶走，伊到房間看也有被動過的痕跡等
    語明確，且被告於第二次警訊時亦坦承確曾至告訴人臥室內，因貪念而拿取三千
    三百元現金等語，復佐以被告於偵查及本院調查時均供稱業已償還告訴人三千三
    百元（參見警卷第四頁反面、本院九十年一月十一日訊問筆錄），告訴人於偵查
    中亦陳稱：報警後的禮拜一，他錢就還我等語（參見八十九年度偵字第九八九號
    偵查卷第七頁反面），足見被告確未經告訴人同意即擅自搶奪告訴人之現金，否
    則衡之雙方既無嫌隙，果為借貸，告訴人焉會構陷誣攀並報警處理？被告又何懼
    告訴人報警而儘速還款？被告事後辯稱係借貸云云，顯不足採。又被告於行為時
    之精神狀況，業據其當庭提出中度精神障礙手冊為證，復經本院委請財團法人長
    庚紀念醫院基隆分院對被告進行精神鑑定之結果，認被告為「其他未註明型之精
    神病性疾患及安非他命濫用」，其於接受鑑定當時，有被害妄想、思考語言鬆散
    且較僵化、衝動性強，對外界的知覺、理會無判斷力，低於一般常人狀態，其犯
    案時精神狀態應屬法律上之「精神耗弱」，有該院八十九年十一月二十七日之精
    神鑑定報告書一份在卷可佐，堪認被告於行為之際對於外界事物之知覺理會及判
    斷能力已較一般常人為低，係精神耗弱之人。本件事證明確，被告犯行堪以認定
    。
二、核被告乙○○所為，係犯刑法第三百二十五條第一項之搶奪罪。又被告係精神耗
    弱之人，已詳如前述，應依刑法第十九條第二項之規定減輕其刑。爰審酌被告因
    尋友未遇而臨時起意搶奪三千三百元現金，於犯罪後業已償還該筆款項及其犯罪
    後態度等一切情狀，量處如主文所示之刑，並依修正後於九十年一月十日經總統
    公布，同年月十二日生效之刑法第四十一條第一項之規定，併諭知易科罰金之折
    算標準。
據上論斷，應依刑事訴訟法第二百九十九條第一項前段，刑法第三百二十五條第一項
、第十九條第二項、第四十一條第一項，罰金罰鍰提高標準條例第二條，判決如主文
。
本案經檢察官黃士元到庭執行職務。
中      華      民      國     九十     年      一      月    三十一    日
                                    臺灣基隆地方法院刑事第三庭
                                            法  官  蔡  佳  玲
右正本證明與原本無異。
對於本件判決如有不服，應於收受送達後十日內，向本院提出上訴書狀，上訴於臺灣
高等法院，並按他造當事人之人數附具繕本。
                                            書記官  湯  惠  芳
中      華      民      國     九十     年      二      月      五      日
附錄論罪法條
刑法第三百二十五條：
意圖為自己或第三人不法之所有，而搶奪他人之動產者，處六月以上五年以下有期徒
刑。
因而致人於死者，處無期徒刑或七年以上有期徒刑，致重傷者，處三年以上十年以下
有期徒刑。
第一項之未遂犯罰之。


司法院資訊處製作；財團法人民間司法改革基金會備份。
